【裁判字號】    89,易,753
【裁判日期】    891116
【裁判案由】    賭博等
【裁判全文】
臺灣雲林地方法院刑事判決                          八十九年度易字第七五三號
    公  訴  人  臺灣雲林地方法院檢察署檢察官
    被      告  甲○○
    選任辯護人  簡承佑
                張智學
右列被告因賭博等案件，經檢察官提起公訴（八十八年度偵字第六一九０、六二五四
號），本院判決如左：
    主  文
甲○○無罪。
    理  由
一、本件公訴意旨如附件起訴書所載，茲引用之。
二、訊據被告堅決否認有何犯行，辯稱伊經營「佳佳遊藝場」擺設如附表所示之電子
    遊戲機供人把玩，前曾依法向雲林縣政府申請核發營利事業登記證及營業級別證
    在案，且遊藝場內擺設之電子遊戲機無退幣口，顧客以代幣投入遊戲機，僅只能
    將分數打完，不能兌換現金，倘若顧客尚有餘分而不欲繼續把玩時，只能選擇放
    棄剩餘分數，或將剩餘分數寄台，留待下次前來把玩時使用等語。
三、按民國八十九年二月三日公佈施行，同年月五日生效之電子遊戲場業管理條例第
    十五條規定：「未依本條例規定辦理營利事業登記者，不得經營電子遊戲場業。
    」，第二十二條並規定：「違反第十五條規定者，處行為人一年以下有期徒刑、
    拘役或科或並科新台幣五十萬元以上二百五十萬元以下罰金。」，而第三十八條
    第一項則規定：「本條例施行前已領有營利事業登記證之電子遊戲場業，應自本
    條例施行之日起六個月內辦理下列事項：（下略），同條第二項並規定：「電子
    遊戲場業未依前項規定辦理者，依第二十三條第一項、第二十六條或第二十九條
    規定處罰之。經查，被告經營「佳佳遊藝場」擺設如附表所示之電子遊戲機供人
    把玩，確曾餘八十八年間經主管機關雲林縣政府核發營利事業登記證及營業級別
    證在案，有八十八年四月七日雲府商登字第０四八八二四－０二號營利事業登記
    證、八十八年三月七日八八府建工字第０二二四六０號電子遊藝場營業級別證原
    本各一件在卷可稽，該營利事業登記證所載營業項目為電子遊藝場之經營（限制
    級娛樂類），而該級別證所載營業級別亦為限制級，電子遊戲機類別則為娛樂類
    。是可知被告於八十九年二月三日電子遊戲場業管理條例公佈施行前，已領有營
    利事業登記證，揆諸前揭該條例之規定，被告縱未遵期於該條例施行日起六個月
    內辦理該條例第三十八條第一項各款規定之事項，依同條第二項規定，亦僅得依
    同條例第二十三條第一項、第二十六條或第二十九條處以行政罰，被告既未違反
    該條例第十五條之規定，自不構成該條例第二十二條之罪。公訴意旨認被告此部
    分所為係犯該條例第二十二條之罪，要屬誤會。
四、復按賭博罪所稱之財物，係以金錢、或得易為金錢或其他有經濟價值之物品，以
    偶然之機率以決定輸贏而博取財物為必要，與物品價值之貴賤、數額之多寡，應
    屬無關。而電動機具原即設計供人娛樂之用，雖有少數不肖之徒將之提供為非法
    賭博之用，因此該管主管機關乃予以歸類，加以區別為何者屬公告查禁對象者、
    何者非屬公告查禁對象者，以供辨識，然仍有不肖之徒以變相之方式供人賭博，
    固亦屬常見之社會事實。但以供人娛樂之電動機具，在以現金開分後供人押注，
    如未押中，所押注之分數固即扣除，押中者則可贏得不等倍數之分數，倘該贏得
    之分數僅能繼續把玩電動機具之用，並不能兌換金錢、或得易為金錢或其他有經
    濟價值之物品者，則因押中贏得之分數，既仍應消費在電動機具之把玩上，不能
    供作其他用途，自與賭博罪之以偶然之機率定輸贏博取財物，應所有區別。故把
    玩電動機具之人，雖有因押注而以分數定輸贏，惟輸與贏僅在於是否可繼續把玩
    電動機具、及把玩電動機具次數或時間之長短而已，所得到的仍只是把玩電動機
    具之機會及在把玩過程中所得到之娛樂，並非可兌換金錢、或得易為金錢或其他
    有經濟價值之物品，亦與一般所謂之財產上或其他經濟上之利益有異。而本件被
    告在顧客不擬繼續把玩後，應顧客要求將電動機具上所顯示之分數「寄台」，顧
    客只能於日後再以之開分繼續把玩電動機具，並不能兌換任何金錢、代幣、或得
    易為金錢或其他有經濟價值之物品，顯足見該「寄台之分數」既不能兌換金錢或
    其他物品，又不能充作其他用途，是其經濟價值有限，復無流通之功用，自不得
    將之視為有金錢之用途，認有相當之經濟價值，而應認只是供人暫時娛樂之用而
    已。又本件查獲之電動遊戲機並無退幣口，無從退還顧客所投入之代幣，是公訴
    人逕就「代幣」之性質立論，而認「代幣」可供他人直接開分把玩云云，要屬誤
    會，無待贅言。再者，有關各行業之投資報酬率及營業利潤本有極大之差異，公
    訴意旨徒以被告於偵查中供稱其每日能賺五、六千元，遽行推斷其有常業賭博行
    為，即非允洽。況乎被告於偵查中係針對「一天營業額有多少？」之問題供稱：
    「約五、六千元左右」（參照偵訊筆錄），被告顯未供稱其每日能賺五、六千元
    ，倘被告所述屬實，該營業額扣除營業成本及客向稅費後，所餘營業利潤殆無不
    合理之暴利可言，公訴意旨執以推斷被告涉犯常業賭博罪嫌，顯有未洽，本件並
    無任何證據足資證明被告擺設電動遊戲機係供賭博之用。
五、綜據上述，公訴人所指被告涉犯電子遊戲場業管理條例第二十二條，及刑法第二
    百六十七條常業賭博二項罪嫌，均屬不能證明，自應諭知無罪之判決。
據上論斷，應依刑事訴訟法第三百零一條第一項，判決如主文。
本案經檢察官王淑月到庭執行職務。
中      華      民      國      八十九    年      十一    月    十六    日
                                      臺灣雲林地方法院刑事庭第二庭
                                          法  官  杭  起  鶴
右正本證明與原本無異。
如不服本判決，應於判決送達後十日內向本院提出上訴狀( 應附繕本 )。
                                          書記官  鄭  國  銘
中      華      民      國      八十九    年      十一    月    十六    日


司法院資訊處製作；財團法人民間司法改革基金會備份。
